臺灣高等法院刑事判決
109年度上訴字第3508號
上  訴  人  
即  被  告  邱顯庭


指定辯護人  本院公設辯護人陳德仁  
上列上訴人即被告因違反毒品危害防制條例案件，不服臺灣桃園
地方法院109年度訴字第62號，中華民國109年7月23日第一審判
決（起訴案號：臺灣桃園地方檢察署108年度偵字第32112號），
提起上訴，本院判決如下：
    主      文
上訴駁回。
    事實及理由
一、本案經本院審理結果，認第一審以上訴人即被告邱顯庭（下
    稱被告）違反修正前毒品危害防制條例第4條第6項、第3項
    之販賣第三級毒品未遂罪，復分別援引刑法第25條第2項未
    遂犯減刑及毒品危害防制條例第17條第2項偵審自白減刑規
    定減輕其刑，並依法遞減其刑，而量處被告有期徒刑1年10
    月；暨就扣案如原判決附表一編號1-4所示之第三級毒品及
    供本件販賣毒品所用之行動電話1支均諭知沒收，核其認事
    用法、量刑及沒收均無不當，應予維持，並引用第一審判決
    書記載之事實、證據及理由（如附件）。
二、被告上訴意旨略以：被告並無前科，年紀尚輕，本性非惡，
    僅因一時貪念誤觸法網。惟被告已知所悔悟，且本件並無實
    害，情節亦屬輕微，而監所龍蛇雜處，若令被告入監，與習
    於犯罪之人接觸，近墨者黑，對之後復歸社會有不利之影響
    ，不若以長時間之緩刑代之，由國家施以監督，並使被告得
    以維持現行生活暨保持單純生活及固定之工作習慣，避免再
    犯，是被告上訴請求諭知緩刑以勵自新云云。
三、惟查：
　㈠原審判決以被告之自白、購毒者邱繼弘於警詢及偵訊時之證
    述暨現場監視器錄影畫面翻拍照片2張、查獲現場照片4張、
    邱繼弘所持用行動電話簡訊及通話紀錄翻拍照片2張、車輛
    詳細資料報表1紙等，以及扣案如原判決附表一編號1至編號
    3所示之第三級毒品及扣案如附表一編號4所示之行動電話1
    支等證據資料，並依憑經台灣檢驗科技股份有限公司鑑定扣
    案如附表一編號1所示之橘色外包裝結晶6包、如附表一編號
    2所示之綠色外包裝結晶2包，檢驗結果均呈第三級毒品愷他
    命陽性反應，而於108年12月11日分別出具之報告編號：UL/
    2019/B0000000號、報告編號：UL/2019/B0000000號濫用藥
    物檢驗報告各1紙，另交通部民用航空局航空醫務中心、內
    政部警政署刑事警察局鑑定如附表一編號3所示之迷彩綠／金
    色包裝內含橘色粉末之咖啡包5包，檢驗結果亦均檢出第三
    級毒品4-甲基甲基卡西酮成分，而分別於108年12月13日、1
    09年2月15日出具藥鑑字第0000000號毒品鑑定書、刑鑑字第
    1090007792號鑑定書等證據資料，認定被告販賣第三級毒品
    未遂罪之犯行，已詳敘所憑之證據與認定之理由，並無任何
    憑空推論之情事，亦與經驗法則、論理法則無違。
　㈡本件被告違反毒品危害防制條例第4條第6項、第3項之販賣第
    三級毒品未遂罪，其法定本刑為7年以上有期徒刑，經原判
    決援引刑法第25條第2項未遂犯減刑及毒品危害防制條例第1
    7條第2項偵審自白減刑規定，分別減刑並依法遞減其刑後，
    科處被告有期徒刑1年10月，量刑核無違法或不當，且幾乎
    已是減輕後之最低刑度。另受2年以下有期徒刑、拘役之宣
    告，而有刑法第74條第1項所列2款情形之一，認以暫不執行
    為適當者，得宣告2年以上5年以下之緩刑，刑法第74條第1
    項固定有明文。惟宣告緩刑，除應具備刑法第74條所定條件
    外，法院應就被告有無再犯之虞，能否由於刑罰之宣告而策
    其自新，及有無可認為暫不執行刑罰為適當之情形等因素而
    為判斷，屬實體法上賦予法院得依職權裁量之事項（最高法
    院107年度台上字第4923號判決意旨參照）。關於本件不宜
    宣告緩刑部分，原審業於理由欄詳予說明：被告並無前科，
    此有臺灣高等法院被告前案紀錄表各1份附卷可佐，然衡酌
    被告所犯販賣第三級毒品未遂罪法定刑為7年以上有期徒刑
    之刑度、被告共同販賣第三級毒品未遂之犯行之犯罪情節、
    對社會秩序、治安及大眾之影響、被告本案參與之程度、分
    工之角色地位、被告於前述之生活狀況、品行、智識程度等
    一切情狀，難認被告所受刑之宣告有何以暫不執行為適當之
    情，依首揭規定，自無宣告緩刑之必要等語（詳如原判決理
    由欄貳二㈣所載）。顯已考量被告上訴意旨所指之「年紀尚
    輕，一時貪念才會觸法，並無前科，素行尚佳，不會再犯，
    本性非惡」等情形，並衡酌被告犯罪情節、犯罪所生危險、
    本案參與之程度、分工之角色地位、被告前述之生活狀況、
    品行、智識程度等一切情狀，認均未達暫緩執行刑罰之程度
    ，爰不予以緩刑之宣告等旨，經核並無裁量權濫用之違誤。
    復衡以被告無視法律嚴厲禁制，本案販賣毒品行為固雖不遂
    ，然已彰顯其情危害甚鉅，職是之故，若未對被告執行適當
    刑罰，實無法裨益其之再社會化，難期預防及矯正之成效，
    揆諸前開實務見解，本件自不宜宣告緩刑。故被告提起本件
    上訴，無非就原審之量刑反覆爭執，並未再有其他舉證為憑
    ，實屬無據，應予駁回。
四、據上論斷，應依刑事訴訟法第373條、第368條，判決如主文
    。
本案經檢察官林岷奭提起公訴，被告提起上訴後，由檢察官壽勤
偉到庭執行職務。
中　　華　　民　　國　　109 　年　　10　　月　　28　　日
                  刑事第十五庭  審判長法  官  劉興浪
                                      法  官  林怡秀
                                      法  官  古瑞君
以上正本證明與原本無異。
如不服本判決，應於收受送達後20日內向本院提出上訴書狀，其
未敘述上訴之理由者並得於提起上訴後20日內向本院補提理由書
（均須按他造當事人之人數附繕本）「切勿逕送上級法院」。
                                      書記官  林君縈
中　　華　　民　　國　　109 　年　　10　　月　　28　　日
附錄：本案論罪科刑法條全文                             
修正前毒品危害防制條例第4條
製造、運輸、販賣第一級毒品者，處死刑或無期徒刑；處無期徒
刑者，得併科新臺幣2千萬元以下罰金。
製造、運輸、販賣第二級毒品者，處無期徒刑或7年以上有期徒
刑，得併科新臺幣1千萬元以下罰金。
製造、運輸、販賣第三級毒品者，處7年以上有期徒刑，得併科
新臺幣7百萬元以下罰金。
製造、運輸、販賣第四級毒品者，處5年以上12年以下有期徒刑
，得併科新臺幣3百萬元以下罰金。
製造、運輸、販賣專供製造或施用毒品之器具者，處1年以上7年
以下有期徒刑，得併科新臺幣1百萬元以下罰金。
前5項之未遂犯罰之。 

附件：　
臺灣桃園地方法院刑事判決　　　　　　　 109年度訴字第62號
公　訴　人　臺灣桃園地方檢察署檢察官
被　　　告　邱顯庭
指定辯護人　本院公設辯護人彭詩雯
上列被告因違反毒品危害防制條例案件，經檢察官提起公訴（10
8年度偵字第32112號），本院判決如下：
    主  文
邱顯庭共同犯販賣第三級毒品未遂罪，處有期徒刑壹年拾月。
扣案如附表一所示之物均沒收。
    事  實
邱顯庭明知愷他命及4-甲基甲基卡西酮均係毒品危害防制條例第
2條第2項第3款所列管之第三級毒品，不得販賣，竟意圖營利，
與真實姓名年籍不詳之成年男子（下稱甲男），共同基於販賣第
三級毒品愷他命及4-甲基甲基卡西酮之犯意聯絡，於民國108年1
1月10日起至同年月16日間某日之16時許，在桃園市○○區○○路000
號之凱悅KTV內，向真實姓名年籍不詳之成年男子（下稱乙男）
，販入如附表一編號1至編號3所示之第三級毒品愷他命8包及含
有第三級毒品4-甲基甲基卡西酮成分之咖啡包5包，再由甲男以
搭配門號0000000000號之行動電話，以傳送簡訊或通訊軟體WeCh
at（微信）訊息之方式，發送如附表二所示販賣毒品之廣告內容
與不特定人，伺機販賣上開第三級毒品。嗣於108年11月19日18
時4分許，邱繼弘收受如附表二所示內容之簡訊後欲買受上開第
三級毒品，即與邱顯庭所持用如附表一編號4所示之行動電話以
通訊軟體FaceTime聯繫，雙方並約定於同年月21日20時許在桃園
市○○區○○路0段000號之中壢龍岡郵局前交易上開第三級毒品，邱
顯庭遂於前揭約定之時間，騎乘車牌號碼000-0000號普通重型機
車至上址之中壢龍岡郵局欲販賣上開第三級毒品，惟雙方碰面後
，因邱繼弘認邱顯庭販賣上開第三級毒品之價格過高而拒絕交易
致雙方發生爭執，邱繼弘乃駕駛其所有之自用小客車搭載邱顯庭
至桃園市政府警察局平鎮分局龍岡派出所前，經警當場查獲而未
遂，並扣得如附表一編號1至編號3 所示之第三級毒品愷他命8包
及含有第三級毒品4-甲基甲基卡西酮成分之咖啡包5包、如附表
一編號4之行動電話1支，始悉上情。
    理  由
壹、程序部分本判決下述所引用被告邱顯庭以外之人於審判外之
    陳述，檢察官、被告及其辯護人於本院審理程序調查證據時
    ，對於該等證據之證據能力均無爭執（見本院109年度訴字
    第62號卷【下稱本院卷】第77至79頁），且迄於言詞辯論終
    結前亦未聲明異議，本院審酌上開言詞、書面陳述及作成時
    之情況，尚無違法不當及證明力明顯過低之瑕疵，而認為以
    之作為證據應屬適當，依刑事訴訟法第159條之5規定，均有
    證據能力。
貳、實體部分
一、認定事實所憑之證據及理由：
(一)上開犯罪事實業據被告邱顯庭於偵訊、本院移審訊問、準備
    程序及審理時坦承不諱（見臺灣桃園地方檢察署108年度偵
    字第32112號卷【下稱偵卷】第121至123頁；本院卷第22至2
    4、53、83至85頁），核與證人即購毒者邱繼弘於警詢及偵
    訊時之證述相符（見偵卷第36至42、115至116頁），且有現
    場監視器錄影畫面翻拍照片2張、查獲現場照片4張、邱繼弘
    所持用行動電話簡訊及通話紀錄翻拍照片2張、車輛詳細資
    料報表1紙在卷可稽（見偵卷第75至79、81頁），並有扣案
    如附表一編號1至編號3所示之第三級毒品及扣案如附表一編
    號4所示之行動電話1支可佐。又扣案如附表一編號1所示之
    橘色外包裝結晶6包、如附表一編號2所示之綠色外包裝結晶
    2包，經送鑑定，檢驗結果均呈第三級毒品愷他命陽性反應
    ，此有台灣檢驗科技股份有限公司108年12月11日分別出具
    之報告編號：UL/2019/B0000000號、報告編號：UL/2019/B0
    000000號濫用藥物檢驗報告各1紙附卷可參（見偵卷第125、
    127頁）、扣案如附表一編號3所示之迷彩綠／金色包裝內含
    橘色粉末之咖啡包5包，經送鑑定，檢驗結果檢出第三級毒
    品4-甲基甲基卡西酮成分，此有交通部民用航空局航空醫務
    中心108年12月13日航藥鑑字第0000000號毒品鑑定書、內政
    部警政署刑事警察局109年2月15日刑鑑字第1090007792號鑑
    定書在卷可考（見偵卷第135頁；本院卷第59頁），足認被
    告出於任意性之自白與事實相符，堪以採信。
(二)又被告於偵訊時自承扣案如附表一編號1及編號2所示之第三
    級毒品愷他命8包係以每包新臺幣（下同）2,000元之價格、
    扣案如附表一編號3所示含有第三級毒品4-甲基甲基卡西酮
    成分之咖啡包5包係以每包500元之價格在上址之凱悅KTV內
    向乙男販入，就如附表一編號1所示之第三級毒品愷他命6 
    包、如附表一編號2所示之第三級毒品愷他命2包、如附表一
    編號3 所示含有第三級毒品4-甲基甲基卡西酮成分之咖啡包
    5包分別欲以每包3,200至3,300元、2,200至2,300元、500至
    700元之價格販賣等語（見偵卷第122頁），足徵被告主觀上
    確有藉販賣毒品以牟利之營利意圖甚明。
(三)綜上所述，本案事證明確，被告犯行洵堪認定，應予依法論
    科。
二、論罪科刑：
(一)按行為後法律有變更者，適用行為時之法律。但行為後之法
    律有利於行為人者，適用最有利於行為人之法律，刑法第2
    條第1項定有明文。查被告行為後，毒品危害防制條例第4條
    第2項、第17條第2項於109年1月15日修正公布，並自同年7
    月15日施行。修正前毒品危害防制條例第4條第3項規定：「
    製造、運輸、販賣第三級毒品者，處7年以上有期徒刑，得
    併科新臺幣7百萬元以下罰金。」修正後同條項則規定：「
    製造、運輸、販賣第三級毒品者，處7年以上有期徒刑，得
    併科新臺幣1千萬元以下罰金。」經比較修正前、後之規定
    ，修正後毒品危害防制條例第4條第2項已提高法定刑之罰金
    刑刑度，顯未較有利於被告；又修正前毒品危害防制條例第
    17條第2項規定：「犯第4條至第8條之罪於偵查及審判中均
    自白者，減輕其刑。」修正後同條項則規定：「犯第4條至
    第8條之罪於偵查及歷次審判中均自白者，減輕其刑。」經
    比較修正前、後之規定，修正後毒品危害防制條例第17條第
    2項限縮減刑要件為「歷次審判中均自白」者方得減輕其刑
    ，亦未較有利於被告，依首揭規定，本案即應適用被告行為
    時即修正前毒品危害防制條例第4條第3項之規定論處，並依
    修正前同條例第17條第2項之規定減輕其刑。
(二)核被告所為，係犯修正前毒品危害防制條例第4條第6項、第
    3項之販賣第三級毒品未遂罪。被告與甲男間，就上開販賣
    第三級毒品未遂之犯行間，具有犯意聯絡及行為分擔，均為
    共同正犯。又被告已著手於販賣第三級毒品行為之實行，然
    與購毒者間就販賣價格發生爭執而未完成交易因而未遂，爰
    依刑法第25條第2項之規定，按既遂犯之刑減輕之。再被告
    就本案犯行，於偵查及審判中均自白，應依修正前毒品危害
    防制條例第17條第2項之規定，減輕其刑，並依刑法第70條
    之規定遞減之。另被告於警詢、偵訊時供稱：附表一編號1 
    至編號3所示之第三級毒品愷他命8包及含有第三級毒品4-甲
    基甲基卡西酮成分之咖啡包5包係向真實姓名年籍不詳綽號
    「馬伕」之人買的等語（見偵卷第23、88頁）、於本院移審
    訊問時則供稱：附表一編號1至編號3所示之第三級毒品愷他
    命8包及含有第三級毒品4-甲基甲基卡西酮成分之咖啡包5 
    包係向真實姓名年籍不詳綽號「阿文」之人買的等語（見本
    院卷第22至23頁），被告前就毒品來源所述不一，且並未供
    出毒品來源之真實姓名、年籍等資料以供檢警查緝，自無毒
    品危害防制條例第17條第1項規定之適用，附此敘明。
(三)爰審酌被告無視政府嚴禁毒品之禁令，仍與甲男共同以傳送
    簡訊或通訊軟體WeChat（微信）訊息之方式，發送如附表二
    所示販賣毒品之廣告內容而欲販賣第三級毒品與不特定人，
    助長毒品氾濫風氣，戕害他人身心健康甚鉅，惟念被告終知
    坦承犯行之態度，且販賣第三級毒品之數量、金額尚輕，所
    販賣之第三級毒品復因本案遭查獲而未流通至市面，兼衡被
    告於警詢及本院審理時自述高中肄業、現於夜市賣鐵板麵、
    家中由其與其母工作以扶養外婆及舅舅（見偵卷第19頁；本
    院卷第86頁）等一切情狀，量處如主文所示之刑，以資懲儆
    。
(四)末按受2年以下有期徒刑、拘役或罰金之宣告，而有下列情
    形之一，認以暫不執行為適當者，得宣告2年以上5年以下之
    緩刑，其期間自裁判確定之日起算：一、未曾因故意犯罪受
    有期徒刑以上刑之宣告者，刑法第74條第1項第1款固定有明
    文。被告之辯護人為被告辯護略以：被告年紀尚輕，家境不
    佳，家中有多人待扶養，一時貪念才會觸法，被告並無前科
    ，素行尚佳，不會再犯，且被告迄今均有正當工作，本性非
    惡，請為被告緩刑之諭知，以啟自新等語。查被告並無前科
    ，此有臺灣高等法院被告前案紀錄表各1份附卷可佐，然衡
    酌被告所犯販賣第三級毒品未遂罪法定刑為7年以上有期徒
    刑之刑度、被告共同販賣第三級毒品未遂之犯行之犯罪情節
    、對社會秩序、治安及大眾之影響、被告本案參與之程度、
    分工之角色地位、被告於前述之生活狀況、品行、智識程度
    等一切情狀，難認被告所受刑之宣告有何以暫不執行為適當
    之情，依首揭規定，自無宣告緩刑之必要，併此敘明。
三、沒收：扣案如附表一編號1至編號3所示之第三級毒品愷他命
    8包及含有第三級毒品4-甲基甲基卡西酮成分之咖啡包5包，
    經送鑑驗，均含第三級毒品成分，均如前述，皆應依刑法第
    38條第1項之規定宣告沒收，而盛裝扣案如附表一編號1至編
    號3所示第三級毒品之包裝袋13包，以現今所採行之鑑驗方
    式，其上仍會殘留毒品而無法將之完全析離，亦應一體視之
    為毒品，均應依刑法第38條第1項之規定宣告沒收。至毒品
    鑑驗耗損部分，既已用罄滅失，毋庸另為沒收之諭知，附此
    敘明。扣案如附表一編號4所示之行動電話1支，為被告所有
    ，供本案共同販賣第三級毒品未遂犯行所用，業據被告於本
    院審理時供述明確（見本院卷第80頁），應依毒品危害防制
    條例第19條第1項之規定宣告沒收。末本案被告與購毒者間
    就販賣價格發生爭執而未完成交易因而未遂，業如前述，被
    告並未收受購毒者所交付之價金，亦據被告於本院審理時供
    陳甚明（見本院卷第85頁），被告自無犯罪所得，此外，扣
    案如附表三編號1及編號2所示之物，遍查卷內並無證據可認
    與本案有關或可認係被告取自其他違法行為所得者，皆不予
    宣告沒收，均併此敘明。
據上論斷，應依刑事訴訟法第299條第1項前段，修正前毒品危害
防制條例第4條第6項、第3項、第17條第2項，毒品危害防制條例
第19條第1項，刑法第11條、第28條、第25條第2項、第38條第1 
項，判決如主文。
本案經檢察官林岷奭提起公訴，檢察官陳師敏到庭執行職務。
中    華    民    國   109    年    7     月    23    日
                  刑事第三庭  審判長法  官  謝順輝
                                    法  官  蔡政佑
                                    法  官  陳柏嘉
以上正本證明與原本無異。
如不服本判決應於收受判決後20日內向本院提出上訴書狀，並應
敘述具體理由。其未敘述上訴理由者，應於上訴期間屆滿後20日
內向本院補提理由書(均須按他造當事人之人數附繕本)「切勿逕
送上級法院」。
                              書記官  鍾宜君
中    華    民    國   109    年    7     月    23    日
附錄本案論罪科刑法條全文：
修正前毒品危害防制條例第4條
製造、運輸、販賣第一級毒品者，處死刑或無期徒刑；處無期徒
刑者，得併科新臺幣2千萬元以下罰金。
製造、運輸、販賣第二級毒品者，處無期徒刑或7年以上有期徒
刑，得併科新臺幣1千萬元以下罰金。
製造、運輸、販賣第三級毒品者，處7年以上有期徒刑，得併科
新臺幣7百萬元以下罰金。
製造、運輸、販賣第四級毒品者，處5年以上12年以下有期徒刑
，得併科新臺幣3百萬元以下罰金。
製造、運輸、販賣專供製造或施用毒品之器具者，處1年以上7年
以下有期徒刑，得併科新臺幣1百萬元以下罰金。
前5項之未遂犯罰之。
附表一：


編號         物品名稱   數量               備註  1 第三級毒品愷他命    6包（含袋） 橘色外包裝結晶6包，驗前含袋合計毛重14.21公克，驗前總淨重10.0705公克，因鑑驗取用0.0031公克，驗餘含袋合計毛重14.2069公克，驗餘總淨重10.0674公克。  2 第三級毒品愷他命    2包（含袋） 綠色外包裝結晶2包，驗前含袋合計毛重3.21公克，驗前總淨重1.8076公克，因鑑驗取用0.0041公克，驗餘含袋合計毛重3.2059公克，驗餘總淨重1.8035公克。  3 含有第三級毒品4-甲基甲基卡西酮成分之咖啡包    5包（含袋） 迷彩綠／金色包裝內含橘色粉末之咖啡包5包，驗前含袋合計毛重46.0670 公克，驗前總淨重41.1030公克，因鑑驗取用1.2214、1.5公克，驗餘總淨重38.3816公克，純度約2%，推估驗前總純質淨重約0.80公克。  4 行動電話（含SIM卡）    1支 廠牌APPLE ，IMEI序號：000000000000000號，含門號不詳之遠傳電信SIM卡1張。 

附表二： 


《七福茗茶》 貳點陸茶葉3000 壹點捌茶葉2000 大紅袍高山茶七百 買三送一感謝支持 如打擾請回訊告知 歡迎電洽：0000000000 

附表三：


編號         物品名稱   數量               備註  1 行動電話（含SIM卡）    1支 廠牌華為，IMEI序號：000000000000000號，含亞太電信門號：0000000000號、台灣大哥大不詳門號之SIM卡各1張。  2 行動電話    1支 廠牌ASUS，螢幕破損，IMEI序號不詳，並無SIM卡。